【裁判字號】    98,抗,829
【裁判日期】    980527
【裁判案由】    分配表異議之訴
【裁判全文】
臺灣高等法院民事裁定                   98年度抗字第829號
抗  告  人  甲○○
相  對  人  乙○○
            丙○○
            丁○○
上列當事人間分配表異議之訴事件，抗告人對於中華民國98年4
月9日臺灣板橋地方法院97年度重訴字第463號裁定提起抗告，本
院裁定如下：
    主  文
抗告駁回。
抗告費用由抗告人負擔。
    理  由
一、抗告人於原法院起訴及本院抗告意旨略以：抗告人僅曾向相
    對人乙○○、丁○○（下稱乙○○、丁○○）分別借貸新台
    幣（下同）460萬元及120萬元，另相對人丙○○（下稱丙○
    ○）則未貸與抗告人任何金錢，詎相對人乙○○、丁○○及
    丙○○（下稱相對人等3人）竟於法務部行政執行署板橋行
    政執行處（下稱板橋行政執行處）93年度地稅執字第151137
    號地價稅執行事件（下稱本件執行事件），聲明參與分配之
    金額達2千餘萬元，抗告人除已向板橋行政執行處聲明異議
    外，並對於板橋行政執行處於民國97年7月30日所製作定於
    同年8月18日上午10時實行分配之分配表（下稱系爭分配表
    ），提起分配表異議之訴，惟原法院以抗告人前開之聲明異
    議未以書面為之，及提起分配表異議之訴起訴程序不合法為
    由，逕以裁定駁回抗告人之訴，爰提起抗告，請求廢棄原裁
    定等語。
二、按「債權人或債務人對於分配表所載各債權人之債權或分配
    金額有不同意者，應於分配期日1日前，向執行法院提出書
    狀，聲明異議。前項書狀，應記載異議人所認原分配表之不
    當及應如何變更之聲明。」、「異議未終結者，為異議之債
    權人或債務人，得向執行法院對為反對陳述之債權人或債務
    人提起分配表異議之訴。」強制執行法第39條第1、2項及第
    41條第1項前段分別定有明文。又上開規定，就關於公法上
    金錢給付義務之執行，準用之，行政執行法第26條亦有明文
    。準此，債權人或債務人對於分配表聲明異議，即須合於上
    開規定，且因異議未終結，聲明異議人始得依同法第41條第
    1項規定，對為反對陳述之債權人或債務人提起分配表異議
    之訴。又聲明異議未以書狀為之，或提出之書狀，未依前開
    規定記載異議人所認原分配表之不當及應如何變更之聲明，
    其聲明異議即非合法，該不合法情形雖非不可補正，惟仍應
    於分配期日1日前完成補正程序，否則，該異議程序仍不合
    法。
三、經查：
（一）抗告人曾於系爭分配表分配期日（即97年8月18日上午10
      時）前之同年8月11日上午9時許至板橋行政執行處就系爭
      分配表所載相對人等3人參與分配之債權聲明異議，並經
      該處製作執行筆錄，有板橋行政執行處本件執行事件卷可
      按。惟如上開二所述，強制執行法第39條第1項對於分配
      表異議係規定應以「書狀」為之，不得以言詞為之。又強
      制執行法第39條已就聲明異議之方式定有明文，無依同法
      第30條之1規定準用民事訴訟法第262條第2、3項規定以言
      詞向法院或受命法官為之，並經記明筆錄後，得以筆錄代
      替書面之相類規定，是亦不得以執行筆錄代替書面。故抗
      告人雖曾於上開時日至板橋行政執行處就系爭分配表所載
      相對人等3人參與分配之債權聲明異議，並經記明筆錄，
      然與強制執行法第39條規範之要件不符，抗告人上開之異
      議，自非合法。況縱認得以前開執行筆錄代替書面，然該
      執行筆錄之記載內容亦需符合強制執行法第39條第2項規
      定，始得認為異議合法。惟經審酌上開執行筆錄所載內容
      ，就抗告人所認系爭分配表不當及應如何變更之聲明亦均
      未詳載，而僅泛言相對人等3人之債權如何不實、有誤等
      語，亦難認抗告人提出之異議，已符合前開規定。且抗告
      人前揭異議不合法之情形，又未於系爭分配表分配期日1
      日前補正，依上說明，抗告人前開之異議，自仍屬不合法
      。
（二）另於系爭分配表分配期日，相對人等3人僅有丙○○到場
      並為反對之陳述，此外，乙○○、丁○○均未到場，而板
      橋行政執行處亦未予乙○○、丁○○表示意見之機會，即
      未將抗告人之聲明異議乙事轉知乙○○、丁○○知悉，乙
      ○○、丁○○因之未對抗告人之異議為任何反對之陳述，
      亦有板橋行政執行處本件執行事件卷可按，則依上開二之
      說明，抗告人逕就乙○○、丁○○部分，提起系爭分配表
      異議之訴，程序上亦不合法。
（三）綜上，抗告人以債務人身分，對系爭分配表聲明異議，並
      不符合上開規定，業如前述，是抗告人提起本件分配表異
      議之訴，起訴程式應認不合法。原法院以抗告人之起訴不
      合法為由裁定駁回抗告人之訴，於法尚無不合。抗告意旨
      指摘原裁定不當，聲明廢棄改判，為無理由，應予駁回。
四、據上論結，本件抗告為無理由，爰裁定如主文。
中    華    民    國     98    年    5     月    27   日
                  民事第十二庭
                      審判長法  官  陳駿璧
                            法  官  王麗莉
                            法  官  陳邦豪
正本係照原本作成。
本裁定除以適用法規顯有錯誤為理由，不得再抗告。如提起再抗
告，應於收受後10日內委任律師為訴訟代理人向本院提出再抗告
狀。並繳納再抗告費新台幣1000元。
中    華    民    國     98    年    5     月    27   日
                               書記官  李佳樺


司法院資訊處製作；財團法人民間司法改革基金會備份。
